【裁判字號】    99,訴,170
【裁判日期】    990903
【裁判案由】    返還土地
【裁判全文】
臺灣花蓮地方法院民事判決               99年度訴字第170號
原      告  陳阿甜
訴訟代理人  陳昭伶
被      告  台灣自來水公司第九區管理處
法定代理人  呂崇德
訴訟代理人  陳正忠律師
上列當事人間返還土地事件，本院於99年8月24日言詞辯論終結
，判決如下：
    主  文
原告之訴駁回。
訴訟費用由原告負擔。
    事實及理由
一、原告起訴主張：花蓮縣秀林鄉○○○段360地號（重測前為
    富世段160地號）（以下簡稱：系爭土地)為其所有，竟遭被
    告公司無權占用並設置淨水場，爰基於民法第767條所有權
    作用無權占有之法律關係請求被告返還土地。並聲明：(一)被
    告應將系爭土地返還原告；(二)訴訟費用由被告負擔。被告則
    以系爭土地與其鄰地157-159、162、164、165、167、l71號
    等土地，早在民國61年即已興建有花蓮縣秀林鄉自來水廠富
    世村淨水廠等設施，由花蓮縣秀林鄉公所經管，迨至63年12
    月31日始移交予台灣自來水股份有限公司接管至今，既然系
    爭土地在61年間即已興建自來水廠，顯見原取得所有權者即
    原告之前手陳文成，根本未曾使用過系爭土地，竟然能因耕
    作期滿而登記為土地所有權人，陳文成取得系爭土地顯然違
    反68、69年有效施行之臺灣省山地保留地管理辦法第7條第1
    項第1款、民法第71條規定而無效。況且，原告之前手即贈
    與人陳文成與鄰地地主，二度與被告公司達成讓售系爭土地
    及鄰地協議，陳文成已領取補償費，並出具系爭土地使用權
    利拋棄書，載明將該系爭土地交予被告公司，作為富世淨水
    場工程使用，故被告公司早已受讓系爭土地，擁有合法使用
    權源，原告繼受取得系爭土地所有權，自應受該讓售權利之
    拘束。並聲明：(一)原告之訴駁回；(二)訴訟費用由原告負擔。
二、原告主張系爭土地為陳文成贈與，為其所有，固據提出系爭
    土地登記簿謄本1紙為證，被告亦不否認原告為系爭土地之
    所有權人，惟以前詞抗辯。故本件兩造所爭執者為：被告有
    無使用系爭土地之權利？經查：系爭土地係原告從陳文成處
    受贈取得，陳文成於71年10月28日及71年11月5日二次參加
    富世淨水場土地讓售協調會，並於嗣後領取領補償費52,800
    元（71年12月10日發放），及2,400元（增加使用部分補償
    ），且出具系爭土地使用權利拋棄書，載明將該系爭土地交
    予被告公司，作為富世淨水場工程使用，有富世淨水場土地
    讓售協調紀錄、富世淨水場土地讓售第二次協調紀錄各1份
    、補償費認領清冊2份、陳文成書立之收據及土地權利拋棄
    書各1紙在卷可稽（本院卷第30-36頁），顯見陳文成已取得
    補償費，而拋棄系爭土地使用權，依民法第764條規定，已
    喪失所有權，故嗣後陳文成再將系爭土地以贈與為原因移轉
    登記予原告，並不能使原告因而再取得系爭土地之所有權。
    退一步言，縱然原告因信賴土地登記制度而取系爭土地所有
    權，陳文成已因取得補償費將系爭土地交付被告公司使用，
    陳文成與原告為兄妹關係，原告於受贈時，理當知悉陳文成
    因取得補償費將系爭土地交付被告公司使用之事實，被告公
    司亦得持以對抗原告。綜上所述，原告基於民法第767條所
    有物返還請求權之律關係，請求被告公司返還系爭土地為無
    理由，應予駁回。
三、結論：原告之訴為無理由，依民事訴訟法第78條，判決如主
    文。
中    華    民    國    99    年    9     月     3    日
                        臺灣花蓮地方法院民事庭
                            法      官  湯文章
上列為正本係照原本作成。
如不服本判決，應於送達後20日內，向本院提出上訴狀並表明上
訴理由，如於本判決宣示後送達前提起上訴者，應於判決送達後
20日內補提上訴理由書(須附繕本)。
中    華    民    國    99    年    9     月     3    日

                            法院書記官  陳蓮茹

司法院資訊處製作；財團法人民間司法改革基金會備份。
